臺灣高等法院刑事判決　　　　　　　　　　　　　九十二年度上易字第三四六九號
　　上　訴　人　臺灣臺北地方法院檢察署檢察官
　　上　訴　人
　　即　被　告　乙○○
右列上訴人因被告過失傷害案件，不服臺灣臺北地方法院九十二年度易字第一四一二
號，中華民國九十二年十月三十日第一審判決（起訴案號：臺灣臺北地方法院檢察署
九十二年度偵字第一一００一號）提起上訴，本院判決如左：
    主  文
上訴駁回。
    事  實
一、乙○○與甲○○原均係任職普讚科技股份有限公司（下稱普讚公司）之同事，乙
    ○○於民國（下同）九十二年一月十日下午四時許，在普讚公司位於台北市○○
    ○路○段八十三巷二十四號一樓辦公室處所，應注意並能注意普讚公司內甲○○
    所坐位置後方堆置有電暖器等電器用品，卻因甲○○以行動電話傳送簡訊予其妻
    等之細故爭執而一時氣憤，而不注意上開電暖器有相當重量，若碰撞人體會致人
    受傷，竟朝甲○○方向衝撞，致身體不慎撞到電暖器，再致電暖器往前彈撞到甲
    ○○左側腰部，使甲○○受有左腰挫傷瘀血十乘十公分之傷害。
二、案經被害人甲○○訴由臺灣臺北地方法院檢察署檢察官偵查後聲請簡易判決處刑
    ，惟原審認不宜以簡易判決處刑，改依通常程序審理。
    理  由
一、訊據上訴人即被告乙○○矢口否認有過失傷害之犯行，辯稱：依電暖器擺放之位
    置與告訴人座位之距離，電暖器縱有倒下也不會撞擊到告訴人，所以告訴人之傷
    勢並非伊之行為所造成。又告訴人之傷勢係整片擦傷，顯非電暖氣光滑之表面可
    能造成云云。
二、經查：
  (一)右開犯罪事實，業據告訴人甲○○於偵查及原審審理中指訴明確，並有台北縣立
    板橋醫院九十二年一月十四日北縣板醫診字第０三一號驗傷診斷書、受傷照片二
    張在卷可稽（見他字卷第四、十三頁，驗傷診斷書正本附原審卷），此與被告先
    後於二次偵查訊問中自白：伊因一時氣憤衝撞過去，才會碰到電暖器，而使告訴
    人受傷，並非刻意傷害告訴人等情（見他字卷第九頁反面、第十六頁反面）相符
    ，應堪採信。是被告於法院審理中始改稱：因受訊問時未及思考，所以才坦承云
    云，尚難採信。
  (二)告訴人並不否認被告於原審所提出之照片、位置圖上所顯示相關辦公室、電暖器
    位置即為其當時工作與電暖器之位置，且與告訴人於偵查中所提辦公室照片大致
    相符（見他字卷第十二、十九頁），又依上開告訴人工作所坐之椅子的照片及告
    訴人所提出受傷之照片，顯示告訴人工作時所坐之椅子，椅背下方為一裸空之型
    式，而告訴人所受之傷害正位於左側腰部，則不問以告訴人所陳平日坐姿係以右
    手靠著椅背，或一般人之坐姿，其腰部均會呈現裸空無椅背抵擋之情，因此告訴
    人所指電暖器倒下之後撞擊到其腰部而致其受傷等詞，即應可採信。而被告雖於
    本院具狀辯稱：電暖氣上方旋轉控制板面積實大於該椅子裸空面積，以及當時該
    告訴人所坐椅子亦置有靠墊，致該電暖氣不可能直接穿過椅背打到告訴人，且該
    椅背下裸空兩側均有鐵條連接於座墊支架，無論告訴人坐姿如何，其電暖氣於經
    碰撞打到告訴人之前，均將為該鐵條所擋，不致傷及人體。又被告請託一擔任刑
    警親戚檢視告訴人座椅，查其椅背上有一橫條直線撞痕，正與電暖氣上方旋轉鈕
    控制板所留撞痕兩相吻合，應可確定該電暖氣當時遭撞時其上方係打向椅背，兩
    者始相互留下擦（撞）痕云云，然查，告訴人於偵、審中即始終堅稱係因被告踢
    撞到電暖器，致電暖氣往前彈撞到其左側腰部，使其受有左腰挫傷瘀血十乘十公
    分之傷害，顯然否認案發當時該坐椅椅背置放有靠墊乙情，而徵諸電暖氣為長方
    體八角之設計，則該電暖氣遭受撞擊往前衝飛傾倒，非必保持正面向前，亦可能
    發生傾斜，則該電暖氣上方各角，自可能以屬最前端之方式，突撞椅背及坐椅間
    某裸空部分，導致告訴人受傷，是以被告前開所辯：「不可能打到告訴人」、「
    會為鐵條所擋」云云，即非可採。至椅背上雖有一橫條直線痕跡，然該椅背係呈
    弧度設計，而電暖氣上方前緣亦略有弧度，此有該實物照片附卷可稽，則兩相撞
    擊何以能造成全面性長條型之撞擊痕跡，自亦難採信。是以被告於本院復請求鑑
    定系爭電暖氣、告訴人座椅上痕跡及電暖氣可否穿過座椅裸空部分撞擊告訴人，
    本院基於前開事由，因認無續行調查之必要。另被告原審辯護人雖曾請求傳喚證
    人陳料志、李永振、江慶忠、許淑惠證明告訴人從未以其當庭所陳腳跨出來側坐
    之坐姿乙節，然此與認定本件犯罪事實並無相關，且被告與告訴人均稱案發當時
    除其二人之外並無其他人在場親眼目睹所有過程（證人吳賢忠部分詳後述），則
    辯護人請求傳喚上開證人之待證事項即無從經由證人之交互詰問得知，故認其所
    聲請傳喚之證人亦無必要，均附此敘明。
  (三)告訴人又於原審審理中陳稱電暖器距離其坐的位置大約一公尺，惟此僅為其目測
    而非實際丈量之距離，難免在數字上有出入，再依原審辯護人經原審法官指示以
    皮尺丈量電暖器高度同時拍攝之照片顯示（附原審卷九十二年十月十六日刑事調
    查證據聲請(二)狀），電暖器之高度約為七十五公分，加以其底座之距離，與被告
    於偵查中自承往告訴人方向衝撞後撞到電暖器等語，則依常理，電暖器在受到撞
    擊後會順勢往前移動再倒下，是電暖器因此撞到告訴人之腰部乙節，亦應可信，
    而電暖器在撞到告訴人腰部後倒下導致電暖器外觀的損害等，亦應為被告衝撞電
    暖器後，電暖器受到外力所產生一連串之後續過程，電暖器因被告之衝撞而凹陷
    ，更可證被告當時衝撞力量之大，被告所辯稱依照電暖器與告訴人之距離，及電
    暖器出風口上方裂開、變形之飾板，電暖器應該不會撞到告訴人，而是直接倒在
    地上云云，尚非可採。因之原審辯護人關於至現場勘驗之證據調查請求，亦無必
    要。
  (四)復觀諸告訴人所提出受傷之照片與驗傷診斷書之記載，告訴人所受之十乘十公分
    挫傷瘀血應係遭到鈍器碰撞所造成（非尖利外物，否則將造成穿刺傷），且電暖
    器在倒向告訴人之時，以上方邊緣或角部位猛力撞擊到告訴人腰部，即會造成上
    開挫傷瘀血，而非電暖器中間網狀散熱處，否則告訴人受傷處即應另造成燙傷，
    是原審辯護人為被告辯護稱電暖器表面光滑不會造成挫傷瘀傷，應係紅腫燙傷，
    並請求送請鑑定或傳喚為告訴人看診之醫師丁金聰到庭說明等語，亦非可採。另
    被告於本院雖復具狀質疑告訴人傷口之成因，並請求調查告訴人傷口照片拍攝時
    間，及是否係新傷、是否為電暖氣所傷等，惟告訴人左腰十乘十公分傷處係受挫
    傷瘀血，業據台北縣立板橋醫院驗傷診斷書中指明，核與告訴人提呈照片所示傷
    處範圍及瘀血狀態相符，而人體瘀血呈現之時間，端視遭碰撞之力道及體內微血
    管破裂出血之程度，非有必然。被告既以碰撞電暖氣，致電暖氣上方邊緣或角部
    位猛力撞擊到告訴人腰部，顯符合鈍器碰撞所致挫傷瘀血，是被告此部分質疑，
    亦屬無據，即毋庸再行調查。
  (五)至本件案發之時間，告訴人前於偵查中稱係當日下午四時左右（見他字卷第九頁
    ），被告亦於偵查中供稱是在當日下午三時五十三分告訴人向其妻發出第二則簡
    訊之後才對告訴人發脾氣等語（見他字卷第十頁），則本件案發之時間應為九十
    二年一月十日下午四時左右無誤，聲請簡易判決處刑書之犯罪事實欄雖記載為「
    三時四十二分」，然此並不影響犯罪事實之認定，爰予以更正。因之，原審辯護
    人提出告訴人當日工作表為被告辯護稱案發時間並非三點四十二分（惟工作表並
    無辯護人所稱案發當日下午三時四分之後之紀錄），亦不足為被告有利之證據。
    另關於驗傷診斷書部分，告訴人亦不否認並未於受傷當日即前往驗傷，然其確因
    被告衝撞電暖器而遭電暖器撞及受傷，均已如前述，則告訴人雖遲至案發後四日
    始前往醫院驗傷，亦不影響本案犯罪事實之認定。
  (六)另就證人吳賢忠部分，其雖於原審審理中供稱：「我看到被告從他的位置快步走
    出來往電暖爐方向，用力踢了電暖爐，當時碰了一聲很大聲，．．．我就看到甲
    ○○蹲了下來．．．」等語，惟其亦稱當時其是送貨回來，在公司外面正準備停
    車之時，而公司內外有一自動門隔著等情（見原審九十二年十月十六日審判筆錄
    第十二頁），則以證人吳賢忠案發當時是在車上，又隔著公司玻璃門，如何能清
    楚看見電暖器倒下之情景，況其僅稱聽見碰一聲，看到告訴人蹲下，則告訴人為
    何蹲下，證人吳賢忠並未看見，故應認其證詞不足採為本案認定犯罪事實之證據
    ，則原審辯護人聲請傳喚普讚公司同棟大樓住戶張文山及調閱臺灣臺北地方法院
    檢察署九十二年度他字第四八七八號卷以證明證人吳賢忠證詞不足採部分，即無
    調查之必要。
  (七)末查，告訴人堅稱並未撤回告訴，亦未與被告達成民事和解，所收取之新台幣（
    下同）一萬元係公司黃宏業副理交付的，伊並不知道一萬元是被告所提出，當時
    伊簽收之單據上僅表明收到慰問金一萬元等語，而告訴乃論之罪除告訴人撤回告
    訴及依刑法第二百四十五條刑法第二百三十九條之罪，配偶縱容或宥恕者，不得
    告訴外，並無捨棄告訴權之規定，且據被告於偵查中提出黃宏業所立之單據亦僅
    說明一萬元為慰問之用（見偵查卷第十六頁），並無任何和解之意，故而，本案
    於程序上並無撤回告訴或不得告訴之情，則原審辯護人聲請傳喚證人黃宏業、郭
    德興、李列龍到庭證明告訴人已表明不再對被告為任何民刑事訴追一情，亦無必
    要。
  (八)綜上所述，被告既知悉告訴人所坐位置後面擺設有電暖器一台，即應注意該電暖
    器擺設之位置及其碰撞人體會致人受傷，且按案發當時之情狀，亦無不能注意之
    情況，竟因與告訴人發生爭執而在氣憤之下向告訴人處衝撞過去，欲與告訴人理
    論，致不慎衝撞到電暖器，使電暖器往前移動撞及告訴人左側腰部，使告訴人受
    有左腰挫傷瘀血十乘十公分之傷害，其犯行已堪認定，應依法論科。
三、核被告所為，係犯刑法第二百八十四條第一項前段之過失傷害罪。原審基於前開
    事由，因認被告犯罪事證明確，適用上開法條及刑法第四十一條，罰金罰鍰提高
    標準條例第一條前段、第二條之規定，並審酌被告因傳送簡訊一事而與告訴人發
    生爭執，尚非無故，卻因一時氣憤而不注意辦公室內電器擺設之狀況而任意衝撞
    ，使電暖器撞及告訴人，告訴人所受之傷害尚屬輕微，惟被告於法院審理中並未
    坦承犯行，及其品行、犯罪之動機、目的、手段與犯罪後之態度等一切情狀，量
    處拘役三十日，如易科罰金，以三百元（銀元）折算一日。認事用法，俱無違誤
    ，量刑亦屬妥適。檢察官上訴意旨以被告未坦承犯行，毫無悔意等情狀，認原審
    量刑過輕，及被告上訴意旨仍執前詞否認犯罪，均為無理由，應予駁回。
據上論斷，應依刑事訴訟法第三百六十八條，判決如主文。
本案經檢察官劉斐玲到庭執行職務。
中　　　華　　　民　　　國　　九十三　　年　　　一　　　月　　　七　　　日
                              臺灣高等法院刑事第十五庭
                                  審判長法  官  房　阿　生
                                        法  官  蔡　光　治
                                        法  官  雷　元　結
右正本證明與原本無異。
不得上訴。
                                        書記官  黃　德　煌
中　　　華　　　民　　　國　　九十三　　年　　　一　　　月　　　八　　　日
附錄：本判決論罪科刑法條全文
中華民國刑法第二百八十四條（過失傷害罪）
因過失傷害人者，處六月以下有期徒刑、拘役或五百元以下罰金，致重傷者，處一年
以下有期徒刑、拘役或五百元以下罰金。
從事業務之人，因業務上之過失傷害人者，處一年以下有期徒刑、拘役或一千元以下
罰金，致重傷者，處三年以下有期徒刑、拘役或二千元以下罰金。
